臺灣臺北地方法院刑事判決　　　　　　　96年度易字第1251號
公　訴　人　臺灣臺北地方法院檢察署檢察官
被　　　告　乙○○
　　　　　　　　　　（現另案於臺灣臺北監獄執行中）
上列被告因詐欺案件，經檢察官提起公訴（九十六年度偵字第五
二五四號），被告於準備程序進行中就被訴事實為有罪之陳述，
經本院合議庭裁定由受命法官獨任進行簡式審判程序，判決如下
：
    主  文
乙○○幫助共同意圖為自己不法之所有，以詐術使人將本人之物
交付，累犯，處拘役伍拾日，如易科罰金，以新臺幣壹仟元折算
壹日。
    事  實
一、乙○○前於民國九十年間因經竊盜案件，經本院以九十一年
    度簡字第七二六號刑事簡易判決判處有期徒刑三月確定，並
    於九十一年六月七日易科罰金執行完畢。詎猶不知悔改，預
    見將自己金融帳戶提供予他人使用，可能幫助他人從事詐騙
    之不法行為，竟基於幫助詐欺取財之不確定故意，於九十五
    年九月中旬，在臺北市○○區○○路一００號洗車廠內，將
    其向台新國際商業銀行延平分行（下稱台新銀行延平分行）
    所申辦之帳號第00000000000000號帳戶存摺
    、金融卡及密碼，提供予不詳姓名綽號「阿龍」之成年男子
    ，嗣該成年男子所屬詐欺集團中某一姓名、年籍均不詳之女
    子，於九十五年十一月九日下午五時許，在奇摩即時通網站
    上化名「小蝶」，與甲○○在網路上交談，佯稱須匯款確認
    身分後，始可見面交友，而指示甲○○匯款新臺幣（下同）
    一萬八千元至上揭乙○○所申設之台新銀行延平分行帳戶內
    ，甲○○不疑有他，於翌（十）日下午八時十三分許，至臺
    中縣大里市○○路○段一二七號台新銀行大里分行，如數匯
    款至上揭帳戶，惟化名「小蝶」之女子又以甲○○操作錯誤
    致其帳戶鎖住為由，要求甲○○再匯款三萬六千元，且該詐
    欺集團另一姓名、年籍不詳自稱「小林哥」之成年男子亦以
    電話恐嚇甲○○若不繼續匯款，將斷其手腳，甲○○始驚覺
    受騙，而報警查獲上情。
二、案經甲○○訴由臺中縣政府警察局霧峰分局報告臺灣臺北地
    方法院檢察署檢察官偵查起訴，乙○○於準備程序進行中就
    被訴事實為有罪之陳述，經本院合議庭裁定由受命法官獨任
    逕以簡式審判程序審理。
    理  由
一、上揭犯罪事實，業據被告乙○○於本院審理時坦承不諱（見
    本院卷第二四頁），核與被害人甲○○於警詢時指述之被害
    情節大致相符（見九十六年度偵字第五二五四號卷第四至五
    頁），此外，並有被告前開金融帳戶開戶資料及交易往來明
    細（見九十六年度偵字第五二五四號卷第十五至十八頁）、
    被害人之自動櫃員機交易明細一紙（見九十六年度偵字第五
    二五四號卷第十四頁）等附卷可稽，足認上開被告出於任意
    性之自白確與事實相符。
二、按一般國人向金融機構開設帳戶，並無任何法令限制，若係
    用於正當用途者，當可光明正大自行申請使用，而帳戶係為
    存提款及轉帳匯款之用，倘刻意收集他人帳戶使用者，依一
    般常識極易判斷係為藉此躲避遭人循線追查之目的而為，自
    可產生與不法犯罪目的相關之合理懷疑。而見諸各大平面及
    電子媒體報導，或以中獎、退稅、信用卡款對帳或提款卡密
    碼外洩，疑似遭人盜領存款等事由，利用人頭帳戶作為轉帳
    帳戶，謊騙被害人至金融機構櫃檯電匯，抑或持提款卡至自
    動櫃員機依其指示操作，使被害人在不知情之狀況下依指示
    操作匯出款項後，隨即將之提領一空之詐騙手法，層出不窮
    ，以被告係一智慮成熟並具相當社會經驗之成年人而言，對
    此一犯罪型態，自難諉為不知。況帳戶存摺、提款卡及密碼
    條，均係關乎個人金融信用及隱私之重要物件之一，一般有
    智識能力之人即無任意將之交由他人保管或使用，遑論將之
    持交不相熟識之第三人使用。準此，被告在與該名真實姓名
    、年籍均不詳之成年男子素不相識，且不知該成年男子之來
    歷是否正當之情形下，逕將上開帳戶存摺、提款卡及密碼持
    交該成年男子使用時，其對於該等帳戶可能遭人用以上開手
    段詐騙他人轉帳匯款之人頭帳戶使用，當無不能預見之可能
    。是以，被告在此預見及認知下，仍將其上開台新銀行延平
    分行帳戶存摺、提款卡及密碼條持交該真實姓名、年籍均不
    詳之成年男子使用，容任詐欺取財結果之發生，其主觀上顯
    有幫助他人遂行詐欺取財之不確定故意甚明。綜上，被告上
    開幫助詐欺取財犯行，洵堪認定，應依法論科。
三、核被告所為，係犯刑法第三十條第一項前段、第三百三十九
    條第一項之幫助詐欺取財罪。被告曾犯有如犯罪事實欄所載
    之前案及執行紀錄之事實，有臺灣高等法院被告全國前案紀
    錄表在卷可徵（見本院卷第三０頁），其於前案執行完畢五
    年內故意再犯有期徒刑以上之罪，為累犯，應依刑法第四十
    七條第一項之規定，加重其刑。被告幫助他人實行犯罪行為
    ，為幫助犯，應依刑法第三十條第二項之規定，按正犯之刑
    減輕之，並依法先加後減之。爰審酌被告犯罪之動機、目的
    、手段，提供銀行帳戶存摺、提款卡及密碼予詐騙集團成員
    使用，致被害人追索無著，危害社會經濟秩序、被害人遭詐
    騙之金額非鉅，惟念其非實際遂行詐欺犯行之人及事後坦承
    犯行之態度等一切情狀，量處如主文所示之刑，並諭知易科
    罰金之折算標準，以示懲戒。
據上論斷，應依刑事訴訟法第二百七十三條之一第一項、第二百
九十九條第一項前段，刑法第三十條第一項前段、第三百三十九
條第一項、第三十條第二項、第四十七條第一項、第四十一條第
一項前段，刑法施行法第一條之一，判決如主文。
本案經檢察官黃珮瑜到庭執行職務。
中　　華　　民　　國　　96　　年　　6 　　月　　21　　日
        　　　　    刑事第十四庭法  官  劉煌基
以上正本證明與原本無異。
如不服本判決，應於判決送達後10日內向本院提出上訴狀（應抄
附繕本）。告訴人或被害人如對於本判決不服者，應具備理由請
求檢察官上訴，其上訴期間之計算係以檢察官收受判決正本之日
期為準。
                                書記官  陳豪達
中　　華　　民　　國　　96　　年　　6 　　月　　21　　日
附錄論罪法條：
中華民國刑法第30條
（幫助犯及其處罰）
幫助他人實行犯罪行為者，為幫助犯。雖他人不知幫助之情者，
亦同。
幫助犯之處罰，得按正犯之刑減輕之。
中華民國刑法第339條
（普通詐欺罪）
意圖為自己或第三人不法之所有，以詐術使人將本人或第三人之
物交付者，處5年以下有期徒刑、拘役或科或併科1千元以下罰金
。
以前項方法得財產上不法之利益或使第三人得之者，亦同。
前二項之未遂犯罰之。
